【裁判字號】    97,交聲更,8
【裁判日期】    970703
【裁判案由】    聲明異議
【裁判全文】
臺灣臺中地方法院交通事件裁定         97年度交聲更字第8號
原處分機關  交通部公路總局臺中區監理所豐原監理站
異  議  人  甲○○
即受處分人
上列受處分人因違反道路交通管理處罰條例案件，對於交通部公
路總局臺中區監理所豐原監理站於民國96年12月13日所為之處分
（豐監稽違字第裁63-Z7B001500號裁決書）聲明異議，原處分機
關不服本院交通法庭民國96年12月27日所為96年度交聲字第1531
號裁定，提起抗告，經臺灣高等法院臺中分院於民國97年2月25
日以97年度交抗字第143號撤銷原裁定發回，本院裁定如下：
    主    文
原處分關於吊扣職業聯結車駕駛執照拾貳個月部分撤銷。
前項撤銷部分，甲○○自用小客車駕駛人駕駛汽車，經測定酒精
濃度超過規定標準，吊扣普通小型車駕駛執照壹年。
    理    由
一、原處分機關交通部公路總局臺中區監理所豐原監理站係以：
    異議人即受處分人甲○○（下稱受處分人）駕駛V4-1743號
    自用小客車，於民國九十六年九月二十五日晚上十時三十三
    分許，行經國道三號公路北上二○八點八公里處，因「酒後
    駕車，酒測值超過每公升零點五五毫克」之違規事實，經內
    政部警政署國道公路警察局第七警察隊快官分隊警員以違反
    道路交通管理處罰條例第三十五條第一項第一款規定，製開
    公警局交字第Z7B001500號舉發違反道路交通管理事件通知
    單。嗣經原處分機關於九十六年十二月十三日，依道路交通
    管理處罰條例第三十五條第一項第一款規定，以豐監稽違字
    第裁63-Z7B001500號裁決書，裁處受處分人吊扣職業聯結車
    駕駛執照十二個月，並施以道安講習（另行政罰鍰部分因本
    案涉及刑法公共危險罪，經本院以九十六年度中交簡字第二
    七三一號判處拘役五十日確定在案，原處分機關依一事不二
    罰原則，免予裁處），核無不當。
二、受處分人異議理由則以：道路交通管理處罰條例第六十八條
    已修正刪除吊扣各級駕照，其因駕駛自用小客車違規，而被
    吊扣職業聯結車駕照，裁罰顯有不當，為此聲明異議，請求
    撤銷原處分關於吊扣職業聯結車駕駛執照部分等語。
三、按汽車駕駛人飲用酒類或其他類似物後，其吐氣所含酒精濃
    度超過每公升零點二五毫克，不得駕車；駕駛汽車經測試檢
    定酒精濃度超過標準，處汽車駕駛人罰鍰一萬五千元以上六
    萬元以下，並當場移置保管該汽車及吊扣駕駛執照一年，道
    路交通安全規則第一百十四條第二款、道路交通管理處罰條
    例第三十五條第一項第一款分別定有明文。復按道路交通管
    理處罰條例第六十八條業於九十四年十二月十四日修正，並
    自九十五年三月一日施行，修正前之道路交通管理處罰條例
    第六十八條規定：「汽車駕駛人，因違反本條例及道路交通
    安全規則之規定，受吊扣或吊銷駕駛執照處分時，吊扣或吊
    銷其持有各級車類之駕駛執照。」，其立法意旨在於違規行
    為對道路交通秩序之維持及道路交通安全已生較大之影響，
    故規定吊扣或吊銷其持有各級車類之駕駛執照，以限制其繼
    續駕車行駛道路之權利，其係屬駕駛行為之限制，並不因所
    持駕駛執照種類不同而有所差異。而修正後之道路交通管理
    處罰條例第六十八條規定：「汽車駕駛人，因違反本條例及
    道路交通安全規則之規定，受吊銷駕駛執照處分時，吊銷其
    持有各級車類之駕駛執照。」，其立法理由略以：「原條文
    將違法或違規駕駛人所持有各級車類之駕駛執照一併吊扣或
    吊銷，失之過酷，影響人民工作及生活甚鉅，爰修正之。」
    等語。故依修正後道路交通管理處罰條例第六十八條之規定
    ，受吊扣駕駛執照處分，不再吊扣其持有各級車類之駕駛執
    照，僅於受吊銷駕駛執照處分時，始吊銷其持有各級車類之
    駕駛執照，而限縮修正前條文之適用範圍，即受吊扣駕駛執
    照處分，不在本條規定適用之列。是依上開規定受吊銷駕照
    處分者，仍維持吊銷其持有各級車類之駕駛執照，至於受吊
    扣駕照處分者，則僅吊扣其違法或違規當時所駕駛車輛之駕
    駛執照，不再吊扣其持有各級車類之駕駛執照，其理甚明。
四、經查：
  (一)本件受處分人持有職業聯結車駕駛執照，而於前揭時地駕駛
    上開自用小客車，經檢測後酒精濃度超過規定標準之違規事
    實，為受處分人所不爭執，並有內政部警政署國道公路警察
    局公警局交字第Z7B001500號舉發違反道路交通管理事件通
    知單在卷可稽，其違規事實堪以認定。
  (二)又本件受處分人上開違規行為係發生於九十六年九月二十五
    日，自應適用修正後之道路交通管理處罰條例第六十八條規
    定。修正後之道路交通管理處罰條例第六十八條規定，既已
    將「吊扣」等字刪除，依照上開說明，受處分人受吊扣駕駛
    執照處分時，自不得再吊扣其持有各級車類之駕駛執照，故
    原處分機關於作成吊扣駕駛執照處分時，應就行為人所應吊
    扣之駕駛執照種類予以限定，始符合依法行政原則。而受處
    分人為本件違規行為時，係駕駛自用小客車（普通小型車）
    ，此有上開舉發通知單附卷可憑，揆諸前開說明，其依法所
    受之處分應為限制其駕駛普通小型車之權利，即應吊扣其小
    型車普通駕駛執照，自不能越級限制其駕駛職業聯結車之權
    利。
  (三)另公路機關因汽車駕駛人取得高一級車類之駕駛資格者，應
    換發駕駛執照，並准其駕駛較低級車類之車輛，領有職業聯
    結車駕駛執照者，得駕駛大客車、大貨車、代用大客車、大
    客貨兩用車、曳引車、小型車、輕型機器腳踏車。現行實務
    上基於一人一照原則僅逐級核給汽車駕駛執照一張，致持有
    職業大客車駕駛執照者，因駕駛普通小型車違規，而須吊扣
    小型車普通駕駛執照時，產生技術層面之困難。惟行政機關
    本應時時因應法令之變更，而精進其行政執行成效，斷不得
    因技術層面之困難，即置立法修正通過之條文不予遵守適用
    ，甚或逾越比例原則，逕吊扣其持有各級車類之駕駛執照，
    侵害受處分人之工作權，是此執行技術層面之問題，尚難據
    為原處分並無不當之理由，而苛求受處分人容忍，附此敘明
    。
五、綜上所述，本件原處分機關未審酌道路交通管理處罰條例第
    六十八條規定修正意旨，逕為吊扣「職業聯結車駕駛執照」
    十二個月部分之裁決，難認允當。本件聲明異議為有理由，
    應由本院將原處分關於吊扣「職業聯結車駕駛執照」十二個
    月部分之裁罰撤銷，並就該撤銷部分改諭知如主文第二項所
    示之處分。至於原處分機關另裁處受處分人施以道安講習部
    分，未據受處分人聲明異議，此部分自非本院審酌之範圍，
    併予敘明。
六、據上論斷，應依道路交通管理處罰條例第八十七條第二項，
    道路交通案件處理辦法第二十條規定，裁定如主文。
中    華    民    國    97    年    7     月    3     日
                        交通庭  法  官  羅智文
上正本證明與原本無異。
如不服本裁定應於送達後五日內向本院提出抗告狀
                                書記官  廖春玉
中    華    民    國    97    年    7     月    3     日


司法院資訊處製作；財團法人民間司法改革基金會備份。
